臺灣臺中地方法院民事判決　　　　　　　 96年度婚字第264號
原　　　告　乙○○
被　　　告　甲○○　原住臺中市.
上列當事人間離婚等事件，本院於民國九十六年七月十九日言詞
辯論終結，本院判決如下：
    主      文
准原告與被告離婚。
對於兩造所生未成年子女陳冠豪（男、民國八十九年八月十七日
生）、陳祺睿（男、民國九十一年六月十三日生）之權利義務之
行使或負擔由原告任之。
訴訟費用由被告負擔。
    事實及理由
一、被告未於言詞辯論期日到場，核無民事訴訟法第三百八十六
    條各款所列情形，爰依原告之聲請，由其一造辯論而為判決
    。
二、原告主張：兩造於民國八十六年十二月二十五日結婚，並育
    有未成年子女有陳冠豪（男、八十九年八月十七日生）、陳
    祺睿（男、九十一年六月十三日生），婚後兩造原於越南工
    作，於九十五年八月間返鄉，因在臺工作不易，被告以此嫌
    棄原告賺錢養家能力，於同年九月間先行從事販售靈骨塔工
    作，早出晚歸，對子女及家庭生活全然不顧，嗣被告行止多
    有異常，經常與陌生男子在電話中閒聊、語氣曖昧，原告始
    發現被告已於同年十月間在女侍陪酒之酒店上班，原告精神
    倍受壓力，常覺顏面無光，兩造關係亦漸行漸遠，於同年十
    二月底，原告夥同家人前往其工作場所，規勸其辭去該工作
    ，然被告置之不理，並於該月起即不再返家，行方不明，九
    十六年二月間原告突獲鈞院核發暫時保護令，命原告不得對
    被告施以暴力行為，原告因未曾對其施以暴力而深感莫名，
    亦感兩造情感已逝，原告對此婚姻不再抱有任何期待，兩造
    婚姻無疑已生重大裂痕，在客觀上已達難以繼續維持或回復
    婚姻之希望，而造成難以維持婚姻之源，係因被告前揭行為
    所致，此實可歸責於被告。為此依民法第一千零五十二條第
    一項第五款及第二項規定請求准予離婚等語。另觀陳冠豪、
    陳祺睿自被告離家以後，均由原告一人負擔照顧責任，陳冠
    豪、陳祺睿與原告依附關係甚深，且原告有正當工作，足以
    勝任保護教養陳冠豪、陳祺睿之責，被告既不負家庭責任，
    行蹤不明，為未成年子女最佳利益，附帶請求酌定未成年子
    女陳冠豪、陳祺睿權利義務之行使負擔，由原告任之等語。
    並聲明：如主文所示。被告則未到庭爭執，亦未提出書狀作
    何聲明或陳述。
三、原告主張兩造間婚姻關係現仍存續中，並育有未成年子女陳
    冠豪（男、八十九年八月十七日生）、陳祺睿（男、九十一
    年六月十三日生）及被告於不當場所工作，棄家庭及子女不
    顧，並於九十五年十二月間行方不明等情，業據原告提出戶
    籍謄本一份、薪資單據影本六份、信用卡帳單影本一紙為證
    。依其中薪資單據之記載，被告工作收入係以坐檯數來計算
    ，且依薪資表上之細目尚有進場數、出場數、加節數等之欄
    位記載。另證人即原告之伯父陳杏州到庭證述：「被告都不
    管小孩，每天都往外跑，也常常夜不歸營，他們現在沒有住
    在一起，被告在邊界上班的時候，我有陪原告去找過被告，
    那邊老闆告訴我一樓是唱歌、喝酒的地方，如果要做甚麼事
    就去二樓，她從九十五年十二月底就沒有回來了。她在邊界
    上班的時間是從晚上七點多到第二天早上。我覺得她去那種
    地方上班很不好」等語，查證人為與兩造關係密切，就被告
    是否有與原告共同生活、照顧家庭、工作狀況，自當熟稔，
    且於本院審理中未拒絕陳述，出於自由意志就其所見所聞事
    實據以陳述之證言自有證據能力，復核與前揭事證所示，被
    告工作之地確屬不適當場所，另查被告棄家庭及子女於不顧
    ，並於九十五年十二月間行方不明等情，亦屬明確，此外，
    被告經合法通知未到庭爭執，亦未提出書狀作何答辯，綜上
    所述，原告之主張堪認為真實。
四、按民法第一千零五十二條第二項所稱「有前項以外之重大事
    由，難以維持婚姻者」，乃抽象的、概括的離婚事由，係民
    法親屬編於七十四年修正時，為因應實際需要，參酌各國立
    法例，導入破綻主義思想所增設。但其事由應由夫妻之一方
    負責者，僅他方得請求離婚，是其所採者為消極破綻主義精
    神，而非積極破綻主義。關於是否為難以維持婚姻之重大事
    由，其判斷標準為婚姻是否已生破綻而無回復之希望。而婚
    姻是否已生破綻而無回復之希望，則應依客觀的標準，即難
    以維持婚姻之事實，是否已達於倘處於同一境況，任何人均
    將喪失維持婚姻意欲之程度而定。至於同條但書所規定「難
    以維持婚姻之重大事由應由夫妻之一方負責者，僅他方得請
    求離婚」，乃因如肯定有責配偶之離婚請求，無異承認恣意
    離婚，破壞婚姻秩序，且有背於道義，尤其違反自己清白（
    clean hands）之法理，有欠公允，同時亦與國民之法感情
    及倫理觀念不合，因而採消極破綻主義。然若夫妻雙方均為
    有責時，則應衡量比較雙方之有責程度，而許責任較輕之一
    方向應負主要責任之他方請求離婚，以符合公平（最高法院
    九十一年臺上字第二０二三號判決意旨參照）。再徵之婚姻
    係以夫妻共同生活，以建立夫妻情愛之本質為目的，且夫妻
    雙方應以誠摯互信為基礎，相互扶持，共同建立和諧美滿之
    家庭，倘雙方事實上已經分居各自獨立生活多年，雙方彷如
    兩個個自獨立生活之個體，彼此誠摰互信之感情基礎，已經
    不復存在，依一般人之生活經驗，顯然難期修復，雙方共同
    生活的婚姻目的已經不能達成，婚姻關係亦因此產生重大破
    綻。本院審酌上情認為：被告於不當場所工作，枉顧其配偶
    之感受，復棄家庭及子女不顧，並於九十五年十二月間行方
    不明等情，已如前述，而經本院囑託社工人員進行訪視，社
    工人員雖與被告通上電話，但被告仍拒絕接受社工員之訪視
    ，亦未告知現在住於何處，而僅表示不要子女二人之監護權
    ，而本院亦對被告之娘家為送達，被告明知有此訴訟存在，
    卻始終未到庭陳述，是本院認為被告毫無維繫彼此婚姻之意
    願，顯已逾越夫妻通常所能忍受之程度，嚴重妨礙家庭生活
    之美滿幸福，並致兩造間之婚姻發生嚴重破綻而無回復之希
    望，且任何人處於原告相同地位時，均難期待繼續維持婚姻
    之意欲。是衡之上情，堪信本件兩造間確有難以維持婚姻之
    重大事由存在，復查被告雖曾委託台中市第六分局聲請核發
    暫時保護令，並經本院依九十六年度暫家護字第一一０號核
    發在案，然因被告並未提出適足證據證明案發事實存在及證
    明續發可能性，而經本院於九十六年六月十三日以九十六年
    度家護字第三二三號裁定駁回通常保護令之聲請，亦有該裁
    定附卷可稽，故尚難證明原告有對被告施以暴力。是本院審
    酌上情，認兩造已無法繼續維繫彼此之婚姻生活，且被告顯
    應負擔較大之歸責事由，是原告據以主張依民法第一千零五
    十二條第二項之規定，請求判決准與被告離婚，依法應予准
    許。本院既准兩造離婚，原告另依據民法第一千零五十二條
    第一項第五款之規定訴請離婚，為請求權競合，自無庸再予
    審認，併此敘明。
五、關於未成年子女權利義務行使或負擔（即親權）部分：
（一）按夫妻離婚者，對於未成年子女權利義務之行使或負擔，
      依協議由一方或雙方共同任之；未為協議或協議不成者，
      法院得依夫妻之一方、主管機關、社會福利機構或其他利
      害關係人之請求或依職權酌定之，民法第一千零五十五條
      第一項定有明文。又法院為民法第一千零五十五條裁判時
      ，應依子女最佳利益，審酌一切情狀，參考社工人員之訪
      視報告，尤應注意左列事項：(1)子女之年齡、性別、人數
      及健康情形。(2)子女之意願及人格發展之需要。(3)父母之
    　年齡、職業、品行、健康情形、經濟能力及生活狀況。(4)
      父母保護、教養子女之意願及態度。(5)父母子女間或未成
      年子女與其他共同生活之人間之感情狀況。民法第一千零
      五十五條之一亦定有明文。查，兩造婚後育有子女陳冠豪
      、陳祺睿，尚未成年，已如前述，兩造於本件審理終結前
      ，對於未成年子女陳冠豪、陳祺睿權利義務行使或負擔之
      狀態，未為協議由一方或雙方共同任之，本院自得依原告
      之請求酌定之，合先敘明。
（二）本院依職權函請臺中市政府委託財團法人臺灣兒童暨家庭
      扶助基金會臺中市分事務所派員對兩造及未成年子女進行
      訪視，其訪視結果略以：1.案母（即被告）回台灣之後，
      因無法適應台灣及越南兩邊生活品質的落差，逕行至特種
      行業上班，置案主二人於不顧。2.案父（即原告）從事塑
      膠射出工作，月入三萬元左右，案父所住房屋為其自有。
      3.回臺灣之後，案母總是早出晚歸，案主二人幾乎都是工
      作中的案父照顧，案姨婆也會過來協助，直到案母離家之
      後，案祖母就返回臺灣專心協助照顧案主二人。4.案主陳
      冠豪表示他跟爸爸、阿嬤、姨婆、阿公比較好，媽媽比較
      兇。他不要見媽媽。5.過去孩子想媽媽時，也都找不到媽
      媽，久了，現在案主二人就不願意再找案母了。6.案母經
      社工員於九十六年四月二十五日以電話聯絡，案母表示，
      其目前借住朋友家，不方便訪視，而她也不要案主二人的
      監護權，所以不要接受訪視。7.案父目前有穩定工作及住
      所，在越南也有案祖父的事業等待案父繼承，案父過去有
      照顧案主二人的經驗及監護意願，親子關係亦良好，案主
      陳冠豪也希望跟著案父及案祖父母生活，且有案祖父母的
      協助照顧情況下，案父在擔任案主二人的監護人上並無不
      當之處，本案建議由案父乙○○監護案主二人較符合子女
      之最佳利益等語，此有該分事務所九十六年五月五日（九
      六）台童中扶字第二四三號函暨訪視報告乙份在卷可稽。
（三）徵之被告於九十五年九月間起即鮮少照顧子女及至同年十
      二月間離家出走，失去聯繫，未與子女共同生活，期間未
      曾關心、聞問子女之生活起居，且未支付子女生活費用，
      經本院合法通知亦未到庭陳述，其無意照顧子女之心意甚
      明。復觀之陳冠豪為國小一年級生、陳祺睿則尚未就學，
      在在需要親人提供繼續性及穩定性之照顧，且其精神及人
      格正值可塑性最高之時期，而陳冠豪、陳祺睿自九十五年
      九月間以後即全由原告負擔照顧之責，事實上均由原告擔
      負起對子女之養育及照顧，亦多由原告加以關懷、照顧，
      持續至今日，原告實已擔任子女『主要養育者』角色。又
      原告無任何對未成年人陳冠豪、陳祺睿不利之舉動，且查
      原告將其所得全然給付家用，足見原告真心為其家人努力
      與付出，本院認未成年子女陳冠豪、陳祺睿應儘可能安置
      於既定環境中。是參酌陳冠豪、陳祺睿之生活起居均由原
      告照料、原告之經濟、其對子女之用心、親族資源及一切
      情狀，認為對於陳冠豪、陳祺睿權利義務之行使、負擔，
      由原告任之，較符合陳冠豪、陳祺睿之最佳利益。從而，
      原告請求本院酌定對於原告與被告所生未成年之子女陳冠
      豪、陳祺睿權利義務之行使或負擔，由原告任之，為有理
      由，應予准許。至被告對子女之探視部分，因日後子女是
      否留在國內尚屬不明，應得由兩造自行協議，若有協議不
      成，而有需要，則得再向本院聲請，附此敘明。
六、訴訟費用負擔之依據：民事訴訟法第七十八條。
中　　華　　民　　國　　96　　年　　7　　月　　23 　　日
                  家事法庭      法　官　  王靜秋
以上正本係照原本作成
如對本判決上訴，須於判決送達後二十日內向本院提出上訴書狀
（須附繕本）。
中　　華　　民　　國　　96　　年　　7　　月　　23 　　日
                    　　　　　　書記官